臺灣臺南地方法院民事判決
109年度訴字第1069號
原      告  洪得晉  
訴訟代理人  洪榮川  
被      告  林廖暖如
            廖隆興  
            廖隆慶  
            廖隆源  
            廖淅壎  

            廖淅妍  
            廖宥安  
            廖芳輝  
兼上八人共同
訴訟代理人  吳秀蓉  
            廖川億  
            廖于賢  
            廖冠富  
上列當事人間拆屋還地事件，本院於民國110年1月21日言詞辯論
終結，判決如下：
    主      文
被告應將坐落臺南市○○區○○段000000地號土地上，如附圖所示編
號Ａ部分、面積191.67平方公尺之地上建物；及編號Ｂ部分、面積
51.71平方公尺之水泥舖面拆除，並將該部分土地騰空返還原告
。
訴訟費用由被告負擔。 
本判決於原告以新臺幣參拾貳萬為被告供擔保後，得假執行。　
    事實及理由
一、按訴狀送達後，原告不得將原訴變更或追加他訴，但該訴訟
    標的對於數人必須合一確定時，追加其原非當事人之人為當
    事人者，不在此限，民事訴訟法第255條第1項第5款定有明
    文。次按繼承人有數人時，在分割遺產前，各繼承人對於遺
    產全部為公同共有；又公同共有物之處分及其他之權利行使
    ，除法律另有規定外，應得公同共有人全體之同意；民法第
    1151條、第828條第3項分別定有明文。本件原告起訴時僅請
    求被告吳秀蓉【應將坐落臺南市○○區○○段000000地號土地（
    以下簡稱系爭土地）上，如附圖（即臺南市白河地政事務所
    複丈日期109年8月31日土地複丈成果圖）所示編號Ａ部分、
    面積191.67平方公尺之地上建物（即門牌號碼臺南市○○區○○
    ○00號未辦保存登記房屋一棟，以下簡稱系爭房屋）；及編
    號Ｂ部分、面積51.71平方公尺之水泥舖面（系爭房屋之水泥
    舖面）拆除，並將該部分土地騰空返還原告。】，嗣於民國
    109年11月19日具狀追加林廖暖如、廖隆興、廖隆慶、廖隆
    源、廖淅壎、廖淅妍、廖宥安、廖芳輝、廖川億、廖于賢、
    廖冠富為被告。查系爭房屋為訴外人廖新木所有，廖新木死
    亡後，應由其所有繼承人即吳秀蓉、林廖暖如、廖隆興、廖
    隆慶、廖隆源、廖淅壎、廖淅妍、廖宥安、廖芳輝、廖川億
    、廖于賢、廖冠富繼承系爭房屋，所有繼承人對於系爭房屋
    為公同共有。本件原告請求拆屋（拆除系爭房屋及其水泥舖
    面）還地之訴訟標的，對於所有繼承人必須合一確定。是原
    告追加吳秀蓉外之廖新木其餘繼承人即吳秀蓉、林廖暖如、
    廖隆興、廖隆慶、廖隆源、廖淅壎、廖淅妍、廖宥安、廖芳
    輝、廖川億、廖于賢、廖冠富為被告，核與上開規定相符，
    應予准許。
二、原告起訴主張：坐落臺南市○○區○○段000000地號土地（即系
    爭土地）原係訴外人林麗華經鈞院90年度重訴字第432號分
    割共有物判決取得所有權，輾轉由原告以買賣取得所有權，
    其上有門牌號碼臺南市○○區○○○00號未辦保存登記之竹磚老
    舊房屋一棟（以下簡稱系爭房屋）及其水泥舖面空地，系爭
    房屋及其水泥舖面並無合法占有系爭土地之權源，基於整體
    社會進步以達地盡其利之目的，爰依民法第767條之規定，
    請求被告應將占有系爭土地之系爭房屋及其水泥舖面拆除，
    將占有之土地騰空交還原告。並聲明求為判決如主文第1項
    所示。
三、被告抗辯：
（一）系爭房屋係在31年由被告廖川億的爺爺廖新木所蓋，爺爺
      過世後，由廖川億父親廖隆增及其兄弟姊妹共五人繼承，
      廖隆增已於104年間過世，系爭房屋現由廖川億母親即被
      告吳秀蓉居住中，父親的其他兄弟姊妹並未居住在該處。
（二）系爭房屋於39年間登記為祭祀公業，當時460地號是很大
      的一塊地，當時的時空背景是大家共有的，直到81年10月
      30日祭祀公業解散，由祭祀公業派下的人按比例持有，直
      到92年12月9日開始土地分割，才會有460-21這個地號產
      生，系爭房屋在29年7月、31年7月都有做房屋稅籍登記，
      證明在當時的時空背景下，系爭土地及房屋是單一持有的
      狀態，依民法第425-1條規定，我們認為系爭房屋占有的
      土地是有權占有的。
（三）原告於109年購入系爭土地時，即知曉系爭房屋坐落在系
      爭土地上之情況，參照最高法院48年台上字第1457號民事
      判例，可推定土地承買人默許房屋所有人繼續使用土地，
      被告吳秀蓉為系爭房屋法定繼承人之一，依法得以行使該
      屋使用權。
（四）聲明：不同意原告的請求。　　　
四、得心證之理由：
（一）原告主張系爭房屋係由訴外人廖新木所蓋，廖新木過世後
      ，由被告林廖暖如、廖隆興、廖隆慶、廖隆源及訴外人廖
      水巡、廖隆增繼承，嗣廖水巡死亡後由子女即被告廖淅壎
      、廖淅妍、廖宥安、廖芳輝繼承，廖隆增死亡後由配偶吳
      秀蓉及子女廖川億、廖于賢、廖冠富繼承而有處分權等情
      ，業據提出廖新木繼承系統表、戶籍謄本為憑，且為被告
      所不爭執，復有臺南市政府財政稅務局新營分局函文在卷
      可稽（見本院卷第131頁），堪信原告此部分主張為真實
      。
（二）原告復主張其為系爭土地所有權人，而被告有處分權之系
      爭房屋及其水泥舖面，占有系爭土地上如附圖所示編號Ａ
      、Ｂ部分土地之事實，業據提出地籍圖謄本、土地登記謄
      本及現況照片為憑，並經本院勘驗系爭土地及囑託臺南市
      白河地政事務所測繪系爭房屋及其水泥舖面坐落系爭土地
      之位置及面積查明，有勘驗測量筆錄及附圖在卷可稽，且
      為被告所不爭執。是原告此部分主張，亦堪信為真實。
（三）按各共有人，對於他共有人因分割而得之物，按其應有部
      分，負與出賣人同一之擔保責任，民法第825條業已明訂
      。可知各共有人對於他共有人因分割所得之共有物，即負
      有權利瑕疵擔保及無物之瑕疵擔保之責，而有讓他共有人
      取得無權利瑕疵及物之瑕疵之物之義務，其與因土地及房
      屋均屬一人，土地所有權人無從與自己就房屋約定使用權
      限，因而於僅將土地或房屋所有權讓與他人時，為保障房
      屋所有權人之權益，以法律規定推定房屋及土地所有權人
      雙方，就所占有使用土地之房屋有租賃關係存在之情形不
      同，並無民法第425條之1規定之適用。原告又主張被告有
      處分權之系爭房屋及其水泥舖面，係無權占有原告所有系
      爭土地等語；為被告所否認，並以前揭情詞置辯。經查：
　　1.原告主張本院90年度重訴字第432號分割共有物事件，係
      判決將坐落臺南市○○區○○段000地號土地分割出系爭土地
      予原告前手，而該事件當事人廖隆興、廖隆慶、廖隆源、
      廖水巡、廖隆增等人則分得其他位置之土地乙節，為被告
      所不爭執，復有本院90年度重訴字第432號分割共有物事
      件判決書在卷可稽，堪信原告此部分主張為真實。
　　2.被告雖辯稱系爭土地於分割前與系爭房屋均為祭祀公業派
      下所共有，於分割後雖分歸原告前手所有，惟依據民法第
      425條之1之規定，土地受讓人即原告與讓與人即被告間，
      推定在系爭房屋得使用期限內有租賃關係，系爭房屋及其
      水泥舖面占有使用系爭土地係有權占有云云。惟揆諸前揭
      說明，系爭土地係經判決分割而來，同為共有人之被告既
      未分得系爭土地，則就其等有處分權之系爭房屋及其水泥
      舖面占有之由他共有人分得之土地，因應負瑕疵擔保責任
      ，並無民法第425條之1規定之適用，即系爭土地所有人之
      原告，與系爭房屋處分權人之被告間，並不推定在系爭房
      屋得使用期限內存在租賃關係。
　　3.綜上，被告抗辯就系爭房屋占有系爭土地與原告間存在租
      賃關係，為有權占有云云，不足採信。而原告主張被告有
      處分權之系爭房屋及其水泥舖面係無權占有原告所有之系
      爭土地等語，為可採信。
（四）再按所有人對於無權占有或侵奪其所有物者，得請求返還
      之；對於妨害其所有權者，得請求除去之；有妨害其所有
      權之虞者，得請求防止之，民法第767條定有明文。本件
      原告主張被告有處分權之系爭房屋及其水泥舖面無權占有
      原告所有系爭土地等語，既為可採，從而，原告依民法第
      767條之規定，請求被告應將如附圖所示編號Ａ、面積191.
      67平方公尺之系爭房屋及編號Ｂ、面積51.71平方公尺之水
      泥舖面拆除，並將系爭土地返還原告，自屬有據。
五、綜上所述，原告依民法第767條之規定，請求被告應將坐落
    臺南市○○區○○段000000地號土地（系爭土地）上，如附圖所
    示編號Ａ部分、面積191.67平方公尺之地上建物（系爭房屋
    ）及Ｂ部分、面積51.71平方公尺之水泥舖面拆除，並將該Ａ
    、Ｂ部分之土地騰空交還原告，為有理由，應予准許。
六、本件判決基礎已臻明確，兩造其餘攻擊防禦方法及訴訟資料
    經本院審酌後，核與判決不生影響，無逐一論駁之必要，併
    此敘明。
七、原告陳明願供擔保以代釋明，聲請宣告假執行，經核於法並
    無不合，爰酌定相當之擔保金額准許之。
八、據上論結，本件原告之訴為有理由。依民事訴訟法第78條、
    第390條第2項，判決如主文。
中　　華　　民　　國　　110 　年　　2 　　月　　4 　　日
                        臺灣臺南地方法院民事第二庭
                              法  官  王 獻 楠
上為正本係照原本作成。
如不服本判決，應於送達後20日內，向本院提出上訴狀並表明上
訴理由，如於本判決宣示後送達前提起上訴者，應於判決送達後
20日內補提上訴理由書（須附繕本），如委任律師提起上訴者，
應一併繳納上訴審裁判費。
中　　華　　民　　國　　110 　年　　2 　　月　　4 　　日
                              書記官  蕭 雅 文